【裁判字號】    98,抗,244
【裁判日期】    980928
【裁判案由】    假處分
【裁判全文】
臺灣高等法院高雄分院民事裁定           98年度抗字第244號
抗  告  人  甲○○
相  對  人  戊○○
            丙○○
            丁○○
            乙○○
                      上列四人.
                      送達代收人  朱逸群律師
                      住台中市.
上列當事人間聲請假處分事件，抗告人對於民國98年7 月17日台
灣高雄地方法院98年度裁全字第3511號裁定，提起抗告，本院裁
定如下：
    主  文
原裁定關於抗告人部分廢棄。
上開廢棄部分，相對人在第一審之聲請駁回。
上開廢棄、駁回部分之聲請及抗告訴訟費用均由相對人負擔。
    理  由
一、按債權人就金錢請求或得易為金錢請求之請求，欲保全強制
    執行者，得聲請假扣押。又債權人就金錢請求以外之請求，
    欲保全強制執行者，得聲請假處分。假處分，非因請求標的
    之現狀變更，有日後不能強制執行，或甚難執行之虞者，不
    得為之。民事訴訟法第522條第1項、第532 條定有明文。又
    請求及假處分之原因，應釋明之；前項釋明如有不足，而債
    權人陳明願供擔保或法院認為適當者，法院得定相當之擔保
    ，命供擔保後為假處分，此觀民事訴訟法第 533條前段準用
    同法第523條第1項、第 526條第1項、第2項之規定自明。次
    按92年2 月7 日修正民事訴訟法第526 條第2 項，已將「債
    權人雖未為前項釋明，如就債務人所應受之損害已供法院所
    定之擔保者，得命為假扣押」之規定，修正為「前項釋明如
    有不足，而債權人陳明願供擔保或法院認為適當者，法院得
    定相當之擔保，命供擔保後為假扣押」，以與同條第一項規
    定「請求及假扣押之原因，應釋明之」相呼應。是準用結果
    ，債權人聲請假處分，應就其請求及假處分之原因加以釋明
    ，必因釋明而有不足，經債權人陳明願供擔保或法院認為適
    當者，始得命供擔保後為假處分。若債權人就其假處分之原
    因絲毫未予釋明，縱就債務人所應受之損害陳明願供擔保，
    仍不得認該擔保已補釋明之欠缺，其假處分之聲請應不予准
    許（最高法院94年度台抗字第156 號、94年度台抗字第66 5
    號裁定參照）。又所謂釋明，係指提出能即時調查，使法院
    信其主張為真實之一切證據而言。
二、本件相對人主張系爭大客車（車號036-AA，引擎號碼000000
    0 號，廠牌為福方牌）係伊等之被繼承人胡順明購入而所有
    ，並向中租迪和股份有限公司辦理分期付款，因先後靠行於
    川弘通運有限公司、春天通運有限公司，而先後將車籍登記
    在該兩公司名下，詎胡順明於民國96年間死亡後，抗告人即
    占有使用系爭大客車，經伊等多次要求返還，均未置理，頃
    聞抗告人將於98年7 月31日分期價金最後一期付訖後，將系
    爭大客車處分予他人，唯恐該車遭處分並移轉登記予他人後
    ，標的物之現狀變更，日後有難以執行之虞，爰聲請假處分
    ，求為禁止抗告人及原審另一債務人春天通運有限公司就系
    爭大客車為移轉、設定權利或其他處分行為。經查：
  (一)相對人於原審雖提出分期付款買賣契約書、行車執照、汽車
    過戶登記書、支票票根等影本及戶籍謄本以釋明請求之原因
    ，惟就假處分之原因，僅泛言近聞抗告人將於分期付款價金
    付訖後處分系爭大客車等語，然並未提出任何證據以資釋明
    。
  (二)而相對人於本院審理中，固據提出抗告人對原假處分裁定執
    行法院台灣屏東地方法院提出之聲請狀影本1 件為證，惟核
    閱該聲請狀之內容，主要係請求將系爭大客車之保管方法改
    由抗告人保管，至多足徵抗告人希冀回復原占有使用上開車
    輛之狀況，然並無從釋明抗告人擬於分期付款繳納完畢後將
    之處分、該車現狀有變更之虞。是相對人既未釋明假處分之
    原因存在，揆諸首揭說明，其假處分之聲請即不應准許。
三、原審未察，即依相對人之聲請，裁定准許相對人供擔保後得
    對抗告人就系爭大客車為假處分，容有違誤。抗告意旨指摘
    原裁定此部分不當，求予廢棄，為有理由，應由本院將原裁
    定此部分廢棄，並駁回相對人此部分假處分之聲請。
四、據上論結，本件抗告為有理由，依民事訴訟法第492條、第
    95條、第78條，裁定如主文。
中    華    民    國    98    年    9     月    28    日
                            民事第三庭
                                審判長法官  張國彬
                                法      官  鄭月霞
                                法      官  甯  馨
以上正本證明與原本無異。
本件不得再抗告。
中    華    民    國    98    年    9     月    28    日
                                書  記  官  施耀程


司法院資訊處製作；財團法人民間司法改革基金會備份。
